臺灣高等法院刑事判決　　　　　　　　96年度交上訴字第73號
上　訴　人　臺灣板橋地方法院檢察署檢察官
被　　　告　甲○○
選任辯護人　林廷隆律師
上列上訴人因被告公共危險等案件，不服臺灣板橋地方法院95年
度交訴字第120號，中華民國96年3月15日第一審判決（起訴案號
：臺灣板橋地方法院檢察署95年度偵字第4413號），提起上訴，
本院判決如下：
    主  文
原判決撤銷。
甲○○因過失傷害人，處有期徒刑肆月；又駕駛動力交通工具肇
事致人傷害而逃逸，處有期徒刑拾月。應執行有期徒刑壹年壹月
。
    事  實
一、甲○○於民國94年7月4日凌晨0時40分許，駕駛車號DT-1565
　  號自用小客車，沿台北縣板橋市○○路內側車道，由南往北
    方向行駛，途經板橋市○○路、民生路口時，本應注意汽車
    行進中駕駛人應注意車前狀況，以隨時採取必要之安全措施
    ，並應注意汽車行駛至交岔路口右轉彎時，應距交岔路口30
    公尺前換入外側車道或右轉車道，駛至路口後再行右轉，且
    轉彎車應讓直行車先行，而依當時之天候晴、夜間有照明、
    路面乾燥且無缺陷、無障礙物、視距良好等情狀，並無不能
    注意之情事，竟疏未注意，貿然於上該路口逕由內側車道右
    轉民生道行駛，復疏未注意讓同沿文化路由南向北行駛於外
    側車道之董佩倩（原名為丙○○）騎乘車號OQV-816號機車
    先行，致其右前車頭撞擊董佩倩騎乘之機車左側，致董佩倩
    人車倒地，而受有左腳第一至五蹠骨開放性骨折合併脫位與
    皮膚壞死之傷害。甲○○於肇事致董佩倩受傷後，未下車察
    看被害人傷勢，採取必要救護措施，竟駕車逃逸無蹤，經乙
    ○○記下車牌號碼報警處理，始循線查獲。
二、案經董佩倩訴由台北縣政府警察局海山分局報請臺灣板橋地
    方法院檢察署檢察官偵查起訴。
    理  由
壹、程序方面：
    查本件證人乙○○、石一佑於警詢、偵查之陳述，及證人董
    佩倩、林燕伶於警詢之陳述，雖均屬審判外之陳述，然被告
    及辯護人於本院審判程序時均同意作為證據（見本院審判筆
    錄第2頁），本院審酌前開陳述作成時之情況，認為適當，
    依刑事訴訟法第159條之5第1項規定，應認均有證據能力。
貳、實體部分：
一、訊據被告甲○○矢口否認有上揭犯行，辯稱：伊固係車號DT
    -1565號、車型CEFIRO之自用小客車車主，惟案發當晚伊在
    家睡覺，並未駕車至案發現場，亦無借車予他人使用，並無
    過失傷害及肇事逃逸云云。辯護人則主張：乙○○有近視，
    視力不佳，且其行車方向與肇事時車輛呈90度角，無法看到
    肇事車輛車牌，所為證詞不足採信；至被告車輛保險桿擦痕
    ，係之前擦撞所致，並非本案車禍所致；被告使用之行動電
    話於案發當時並通話紀錄，足證被告並非本案肇事者云云。
    經查：
  (一)董佩倩於94年7月4日凌晨零時40分許，騎乘車號OQV-816號
    機車，在臺北縣板橋市○○路、民生路口外側車道，遭由內
    側車道直接右轉之汽車撞及，因此受有左腳第一至第五蹠骨
    開放性骨折合併脫位與皮膚壞死傷害，肇事車則逕行逃逸等
    情，業據證人即告訴人董佩倩、證人乙○○、石一佑等人證
    述明確，復有交通事故調查報告表(一)、(二)、車禍現場圖、亞
    東紀念醫院診斷證明書、車號查詢汽車車籍資料各1份及現
    場照片12張在卷可稽（見偵卷第30至32頁、第34至40頁、第
    57頁），而被告係車號DT-1565號自用小客車車主之事實，
    業據被告自承不諱，以上事實，自堪認定。
  (二)據證人即目擊者乙○○於偵訊時證稱：案發當日伊由南部回
    來，騎機車要回三重，肇事車輛剛好在伊前面，伊有提供2
    個號碼給警方，1個是DT-1555號，1個是DT-1565號（見偵卷
    第47頁）；於原審及本院審理時證稱：94年7月4日凌晨伊騎
    機車沿臺北縣板橋市○○路往臺北市方向在外側車道行駛，
    伊左前方同向內側車道上有1輛車突然急速以拋物線方向右
    轉至民生路，因此撞擊伊前方15公尺處、由董佩倩騎乘之機
    車，那輛轎車因不是90度轉彎，且之前有1台消防車經過，
    伊趕快閃至旁邊，有提高注意力，伊右邊並有1路燈，所以
    伊可以清楚看到肇事車輛之車牌號碼，惟因側光關係，其中
    1個阿拉伯數字看得不是很清楚，但伊可以確定是伊先前告
    知警方的DT-1555號或DT-1565號，車身則是深色車子，車型
    應是CEFIRO這種型式轎車，那種廠牌伊沒有看清楚，但伊肯
    定不是2000CC以上，也不是1800 CC以下，也不是MARCH或休
    旅車。伊雖近視500度，但戴眼鏡矯治後視力約1.2，看得很
    清楚，並無視力不清或精神不佳的狀況，肇事車為深顏色，
    無法分辨是黑色、深藍色或深綠色等語（見原審卷第75至
     79頁、本院審判筆錄第3至5頁）。觀諸證人乙○○前後證
    詞，就肇事車輛之車牌號碼始終指證係DT -1555號或1565號
    、很深顏色，約2000cc，車型與CEFIRO相似不移，證人乙○
    ○雖有近視，惟於案發當時既能騎車，應認其確有配戴眼鏡
    ，當已排除其視力不佳之情狀，且其與被告並無夙怨仇隙，
    亦無冒偽證罪責而攀誣構陷之必要。參以證人乙○○當時騎
    乘機車在文化路外側車道，肇事車輛既以拋物線由文化路內
    側車道右轉至民生路，證人乙○○機車所在位置則在該車後
    方偏右，尚未至90度角，即有看見肇事車輛車牌之可能。再
    據證人乙○○所述其右邊有路燈，依車禍現場圖所示，文化
    路、民生路路口之三角紅磚人行道上確有1燈桿（見偵卷第
    30頁），即在肇事車輛右轉彎處之正上方，該處既有足夠之
    照明，益證證人乙○○上揭有清楚看見肇事車輛車牌之證詞
    ，係屬真實。
  (三)車號DT-1555號自小客車為張紹臺所有，係日產廠牌MARCH型
    式、排氣量1275CC之淺綠色車乙節，業據證人張紹臺於原審
    證述明確（見原審卷第131、132頁），並有上開車輛車籍資
    料表、交通部公路總局臺北區監理所95年10月16日北監車字
    第0950057735號函及照片在卷可稽（見偵卷第56頁、原審卷
    第51頁、第61至66頁）。證人張紹臺於原審證稱：伊做通訊
    生意，晚上在新店市○○路店面，營業到10點半，清點貨品
    後，大約是11點多或12點回到對面住家，本案係警員到伊店
    裡告訴伊在晚上肇事，要伊與板橋分局聯絡，伊就趕快開車
    到海山分局請警員拍照、驗車，因伊住家停車格是機械式，
    很容易發生擦撞，所以伊車輛保險桿前方有一些擦痕，伊並
    無在案發時、地駕駛車輛碰撞告訴人等語（見原審卷第131
    至132頁），並有臺北縣政府警察局海山分局移送DT-1555號
    車輛之採證照片附卷可憑（見原審卷第61至66頁）。依採證
    照片所示，證人張紹臺所有DT- 1555號車輛之右前保險桿雖
    有擦痕，惟據證人即承辦警員謝順期於原審證稱：伊根據目
    擊證人提供之車號去追查，有1部就是張紹臺，他有到案說
    明，並把車子開來，伊等檢查後沒有發現新的擦撞痕，就拍
    照存照等語（見原審卷第133頁），堪認張紹臺所有上揭車
    輛右前保險桿之擦痕確非新撞痕。參以證人乙○○上揭肇事
    車輛為深色1800cc至2000cc間房車，並非MARCH車型之證詞
    ，及證人即目擊者石一佑於原審證稱：伊雖無法確定肇事車
    輛是否為2000cc，但可以確定不是1600cc以下的小車，也絕
    不是MARCH型式的小車，且車身是深色，並非淺色等語綦詳
    （見原審卷第74頁），且2人證述內容互核一致，彼等目擊
    肇事汽車之車號、車型、顏色等，與被告之汽車相仿，足證
    張紹臺所駕駛之DT-1555號自小客車確非本案肇事車輛。
  (四)又被告於本案車禍發生後，經警通知，並未立即到案說明，
  　亦未立即將其所有前揭DT-1565號車輛開至警局採證，業據
  　證人謝順朝於原審證稱：有聯絡到被告之家人，有請他家人
  　把車子開到海山分局來檢查，聯絡上1、2次，但實際上隔了
  　多久才開過來，伊忘記了，但伊確定被告沒有在通知數日內
  　馬上來（見原審卷第133頁）。被告雖辯稱：當時伊設籍台
    北市○○路，但住淡水，是伊太太姑丈半夜接到電話，但是
    警察沒有留電話、分局名稱，而中山區常有詐騙集團云云，
    惟此顯與證人謝順朝上揭有請被告家人把車子開到「海山分
    局」來檢查之證述內容不符，已難採信。且對照被告第1次
    製作警詢筆錄日期係94年10月18日，距本案車禍發生之94年
    7月4日，已隔3個月之久，被告接獲警方通知後，未立即提
    供車輛送驗，核與同時接獲警方通知之張紹臺及一般人處理
    此等狀況之通常模式迥然有異而有可疑之處。再者，承辦警
    員雖未將告訴人所有之OQV-816號機車扣押，亦未採集撞擊
    點之油漆、殘留物送驗或供日後與可疑肇車輛進行比對，告
    訴人已將上揭機車出售並整修換裝車殼，此有臺灣板橋地方
    法院檢察署公務電話紀錄單1紙在卷可憑（見偵卷第62頁）
    ，致無法與被告上揭車輛為比對，然細繹被告車輛照片，該
    車右前方保險桿、右前輪上方葉子板有擦痕、左前輪上方葉
    子板有凹陷及擦撞痕（放置偵卷第82頁證物袋內）。被告雖
    辯稱：車前方兩側擦撞痕跡是在龍江路附近遭他人騎機車擦
    撞，肇事責任有鑑定云云，惟依臺北市政府警察局中山分局
    檢送被告另案於93年6月4日上午7時30分許，駕駛上揭車輛
    在臺北市○○街53巷與龍江街412巷口與陳冠榮所騎乘CCY-
    552號「機車」發生擦撞之交通事故談話紀錄表所載（見原
    審卷第55至57頁），當時係汽車之「左前車頭」與該機車之
    前輪右側避震桿處發生碰撞，足認被告車輛「右前方」保險
    桿、「右前輪」上方葉子板等擦撞痕，並非93年6月4日車禍
    所造成，而該汽車右前方部位之擦撞位置，適與本件車禍係
    汽車右轉時與董佩倩機車碰撞所可能造成之擦撞相當，故被
    告上揭辯詞，顯係推諉卸責之詞，不足採信。本院綜合上揭
    證人乙○○、石一佑之證詞、被告前開異常反應，及其車輛
    右前方之擦痕以觀，應認被告確為本件車禍之肇事人無訛。
  (五)證人石一佑於原審雖證稱：案發時是凌晨，且當地很暗，伊
    只記得救護車來，當地燈光不是很亮云云。惟經檢察官當庭
    提示偵卷現場圖予證人石一佑辨識該路口三角紅磚人行道上
    是否有路燈，證人石一佑則答稱伊忘了。且依證人石一佑於
    原審當庭繪製其本人於案發時所在位置圖得知（見原審卷第
    93 頁），石一佑當時係在民生路與文化路口新莊往中和方
    向（即案發地點之對向路口），依車禍現場圖所示（見偵卷
    第30 頁），石一佑當時位置距案發地點隔文化路雙向共9線
    車道（共計30.3公尺），石一佑於原審亦稱：該路口很寬，
    伊無法判斷是幾公尺（見原審卷第73頁），對照證人乙○○
    與告訴人車行同向，乙○○在告訴人後方約15公尺（見原審
    卷第75頁），石一佑距離案發現場顯然係乙○○之2倍遠，
    當以乙○○就近目睹案發情狀，甚至具體指明路燈方位證詞
    之準確性較高而可採。況依道路交通事故調查報告表(一)所
    載（見偵卷第31頁），案發現場夜間確有照明，應認證人石
    一佑上揭案發現場很暗之證詞，係因距離案發現場較遠光線
    掌握度較不精準所致，惟尚難據此為被告有利之認定。
  (六)證人即被告之妻林燕伶於原審雖證稱：94年7月3日當晚被告
    公司並無排班輪值，故伊與被告在家，當晚10點上床睡覺，
    伊並沒有被告之班表云云，惟經法官當庭以1個月前某日（
    指95年11月7日審判期日前1個月之95年10月7日）被告之行
    蹤詢問林燕伶，林燕伶則答稱不記得（見原審第89頁）。按
    人之記憶隨時間經過而模糊，林燕伶於95年11月7日證稱記
    得案發當日被告之行蹤，卻不記得95年10月7日被告之行蹤
    ，顯見其所為證詞，應認係迴護被告之詞，無足採信。
  (七)至被告行動電話0000000000號之通聯紀錄（見偵卷第17至28
    頁），雖於94年7月3日18時18分38秒發話後，未再有通話紀
    錄，直到94年7月4日8時9分35秒才有受話紀錄，惟被告於肇
    事後有無以行動電話對外聯繫，實與其是否為肇事人無涉，
    亦難據此為被告有利之認定。
二、按「右轉彎時，應距交岔路口30公尺前顯示方向燈或手勢，
　　駛至路口後再行右轉」、「轉彎車應讓直行車先行」、「汽
    車行駛時，駕駛人應注意車前狀況，並隨時採取必要之安全
    措施」，修正前道路交通安全規則第102條第1項第3款、第6
    款、第94條第3項定有明文（按修正前道路交通安全規則第
    102條、第94條第3項均於95年6月30日修正發布，並自95年7
    月1日起生效施行，第102條又於96年2月1日修正發布，並自
    96年2月1日起生效施行），被告駕車自應注意上該規定。依
    道路交通事故調查報告表(一)所載（見偵卷第31頁），本件車
    禍發生當時天候晴、夜間有照明、路面乾燥且無缺陷、無障
    礙物、視距良好等情狀，並無不能注意之情事，被告竟疏未
    注意，貿然於上該路口逕由內側車道右轉並加速行駛，復疏
    未注意讓同向直行之告訴人機車先行，致其右前車頭撞擊告
    訴人騎乘之機車左側，告訴人因而摔倒受有左腳第一至五蹠
    骨開放性骨折合併脫位與皮膚壞死之傷害，則被告就告訴人
    所受上述之傷害，顯有過失，且其過失行為與告訴人之受傷
    間有相當因果關係甚明。被告否認駕駛車輛肇事及逃逸之辯
    詞，顯係畏罪飾卸之詞，委無可採。被告上開過失傷害及肇
    致人受傷而逃逸之犯行均臻明確，應依法論科。
三、被告行為後，刑法業經修正，並自95年7月1日施行，有關本
    件情形：
  (一)刑法第284條第1項過失傷害罪，其法定本刑中關於罰金刑之
    規定，因刑法第33條第5款業經修正，罰金最低額由銀元1元
    提高為新台幣1000元以上，並以百元為單位，經新、舊法比
    較，應以行為時之刑法第33條第5款規定有利於被告。
  (二)修正後刑法第51條第5款將數罪併罰之有期徒刑，合併應執
  　行刑期最高度提高為30年，顯較修正前規定20年不利於被告
  　，應適用修正前刑法第51條第5款之規定定執行刑。
  (三)本件綜合上揭新舊刑法比較之結果，並本於統一性及整體性
    原則，修正前之刑法較有利於被告，爰一體適用修正前之刑
    法。
四、核被告所為，係犯刑法第284條第1項前段之過失傷害罪及第
    185條之4之駕駛動力交通工具肇事，致人受傷而逃逸罪。被
    告所犯上開2罪，犯意各別，行為互殊，應分論併罰。原審
    逕以證人乙○○所述兩種可能性車牌之證詞有瑕疵未予採納
    ，遽為無罪之諭知，尚有未洽，公訴人上訴意旨，執此指摘
    原判決不當，為有理由，應予撤銷改判。爰審酌被告貿然自
    內側車道右轉，致告訴人受傷，肇事後猶未下車處理及救援
    傷者，竟逃逸無蹤，惡性不輕，除損及告訴人之權益，更嚴
    重危害社會之交通安全，且犯罪後否認駕駛車輛，毫無悔意
    ，迄今亦未與告訴人和解，賠償其損害，暨其素行、過失程
    度、被害人之傷勢等一切情狀，分別量處如主文第二項所示
    之刑，並定其應執行之刑，以資懲儆。
據上論斷，應依刑事訴訟法第369條第1項前段、第364條、第299
條第1項前段，刑法第2條第1項前段、第185條之4、第284條第1
項前段、修正前刑法第51條第5款，刑法施行法第1條之1第1項，
判決如主文。
本案經檢察官謝英民到庭執行職務。
中　　華　　民　　國　　96　　年　　6 　　月　　12  　日
　　　　　　　　　刑事第二庭審判長法　官  呂丹玉
　　　　　　　　　　　　          法　官  王詠寰
  　　　　　　　　　　　　　      法　官  林恆吉
以上正本證明與原本無異。
過失傷害部分不得上訴。
肇事逃逸部分如不服本判決，應於收受送達後十日內向本院提出
上訴書狀，其未敘述上訴之理由者並得於提起上訴後十日內向本
院補提理由書（均須按他造當事人之人數附繕本）。
                                  書記官  劉文美
中　　華　　民　　國　　96　　年　　6　　月　　　12 　日
附錄：本案論罪科刑法條全文
中華民國刑法第185條之4
駕駛動力交通工具肇事，致人死傷而逃逸者，處6月以上5年以下
有期徒刑。
中華民國刑法第284條
因過失傷害人者，處6月以下有期徒刑、拘役或500元以下罰金，
致重傷者，處1年以下有期徒刑、拘役或500元以下罰金。
